臺灣高雄地方法院刑事判決　　　　　　　　　　　　九十二年度易字第二三二三號
　　公　訴　人　臺灣高雄地方法院檢察署檢察官
　　被　　　告　乙○○
　　選任辯護人　樓嘉君律師
右列被告因傷害案件，經檢察官聲請以簡易判決處刑（九十二年度偵字第一０六五三
號），茲因其不宜以簡易判決處刑，而由本院高雄簡易庭簽准改依通常程序審理（九
十二年度簡字第三八三八號），本院判決如左：
    主  文
乙○○連續傷害人之身體，處有期徒刑伍月，如易科罰金，以參佰元折算壹日。
    事  實
一、乙○○前因賭博案件經台灣高等法院高雄分院於民國八十四年四月十八日以八十
    四年度上易字第四一三號判處有期徒刑七月確定，並於八十五年一月二十七日執
    行完畢（不構成累犯）。詎仍不知悔改，復因擔任互助會會首，為向死會丁○○
    （原名羅永宏）收取會款而產生債務糾紛，竟基於傷害之概括犯意，於九十二年
    四月八日晚間八時十分許，持西瓜刀前往高雄市○○區○○街四十九號丙○○住
    處找丁○○理論，適丙○○與丁○○站在一起，乙○○見狀即持刀向丁○○前額
    揮砍一刀，致丁○○受有前額頭頂部裂傷長七公分、寬零點三公分、深一點五公
    分之傷害，丙○○見狀立即上前阻止，亦遭乙○○揮砍第二刀時劃傷手部，受有
    右手第三指裂傷長三點五公分、寬零點八公分、深零點八公分及右手第四指裂傷
    長三點五公分、寬零點八公分、深零點八公分等傷害。
二、案經丁○○、丙○○訴由高雄市政府警察局楠梓分局報請台灣高雄地方法院檢察
    署檢察官聲請簡易判決處刑。
    理  由
一、訊據被告乙○○對於右揭時、地，因互助會債務問題持西瓜刀揮砍告訴人丁○○
    ，並順手劃傷告訴人丙○○手部，致渠等分別受有前揭傷害等情固坦承不諱，惟
    辯稱：伊因一時衝動而朝丁○○頭部揮砍一刀，適丙○○站在丁○○旁邊，而順
    勢遭同一刀劃傷，伊並未揮砍二刀云云。經查：
  （一）被告持西瓜刀前往告訴人丙○○住處揮砍告訴人丁○○，並劃傷告訴人丙○○，致告訴人二人分別受有前揭傷害等情，業據告訴人丁○○、丙○○在警
        詢、偵查及本院審理中指述綦詳，且告訴人丁○○受有頭頂部裂傷長七公分
        、寬零點三公分、深一點五公分之傷害；告訴人丙○○受有右手第三指裂傷
        長三點五公分、寬零點八公分、深零點八公分及右手第四指裂傷長三點五公
        分、寬零點八公分、深零點八公分等傷害乙節，復有告訴人所提出健仁醫院
        診斷證明書二紙、楊柯診所診斷書一紙、健仁醫院九十二年六月十六日（九
        二）健仁字第九二一七八號函暨病歷資料、九十二年十月十四日（九二）健
        仁字第九二二九八號函各乙份在卷可稽，是被告此部分自白與事實相符，堪
        信為真實。
  （二）雖被告辯稱伊僅朝向丁○○揮砍一刀，適丙○○面對面站在伊的右手邊，伊
        以同一刀順勢劃傷丙○○的左手，並未揮砍二刀，伊先打到丙○○云云（見
        本院九十二年十二月二十五日準備程序筆錄），但依告訴人二人所受之傷勢
        觀之，告訴人丁○○係受有頭頂部裂傷長七公分、寬零點三公分、深一點五
        公分之傷害；告訴人丙○○係受有右手第三指裂傷長三點五公分、寬零點八
        公分、深零點八公分及右手第四指裂傷長三點五公分、寬零點八公分、深零
        點八公分等傷害，其中告訴人丙○○所受右手第三、四指傷害之長、寬、深
        度均相同，顯係同一刀所致，此為被告所不否認，惟與告訴人丁○○所受頭
        頂部傷害之長、寬、深度皆不相同，顯係施力程度不同之二刀所致，且告訴
        人丙○○係右手手指受傷，與被告所辯係劃傷其左手亦有不符，是如依被告
        所述之方位而言，端無可能被告先劃傷站在其右前方之告訴人丙○○之右手
        ，再以同一刀傷及站在其正前方之告訴人丁○○之頭頂，況被告之目標係告
        訴人丁○○，衡情被告應先砍傷告訴人丁○○，而非先劃傷告訴人丙○○，
        再砍傷告訴人丁○○，足見被告所辯不實。又參酌辯護意旨及告訴人丁○○
        所指述之方位相符，可知案發當時告訴人二人係與被告面對面，而告訴人丙○○之位置係在告訴人丁○○之右側，再佐以告訴人丁○○指稱其傷勢係位
        於前額，及告訴人丙○○之傷勢係右手手指等情綜合判斷，堪認告訴人丙○○指稱：當時丁○○與伊坐著看電視，背對著門口，丁○○被砍時正轉身回
        頭，被砍到時馬上站起來，把被告推出去，伊也趕快站起來要把被告推出去
        ，此時被告揮砍第二刀劃傷伊，一開始沒人知道被告進來要砍人，伊發現被
        告砍丁○○後，才去阻擋，阻擋時因而受傷等語（見本院九十二年十月二日
        訊問筆錄）與事實相符，應堪信實，從而，綜合告訴人二人所受傷勢、部位
        及案發時渠等與被告所在之方位等情判斷，足見告訴人二人所受之傷害，顯
        非同一刀所致，被告所辯不足採信。
  （三）告訴人二人於警詢及本院審理中雖均指稱：被告持刀揮砍丁○○時有說「要
        給你死」等語，惟證人董建君、黃俊豪於偵訊中均未證述被告有出此語，且
        告訴人丙○○於偵訊中經隔離訊問之結果，並未供述此節，而被告亦否認有
        喊殺死你一語，自不能僅憑告訴人片面之指訴，遽指被告有喊殺死你一語，
        況縱被告確曾口出此語，亦不能因此遽認被告即有殺人之犯意，仍應綜合客
        觀情狀以為判斷，蓋任何人處於激動憤怒之情境下，口出惡言乃發洩情緒之
        正常反應，自不足以此作為認定被告主觀犯意之唯一依據，參酌本件被告所
        持有之西瓜刀殺傷力應極為強大，惟案發當時並未傷及告訴人丁○○頭骨或
        其他要害，僅造成撕裂傷，可見用力尚非甚深，又傷及告訴人丙○○之右手
        第三、四指亦非致命部位，而被告復於告訴人受傷後立即央請證人董建君送
        醫，並前往醫院探視等情，業據證人董建君及黃俊豪證述在卷（見偵查卷第
        二十六、二十七、四十四頁），加以被告與告訴人丁○○間僅因互助會債務
        發生爭執，素無深仇大恨，被告要無致告訴人於死之動機，綜合上情以觀，
        足認被告係催討債務不成，因一時衝動而持西瓜刀砍傷告訴人，應認其僅有
        傷害之犯意，尚難認定被告於行為當時已有殺死告訴人之決心。
二、按殺人罪與傷害罪之區別，本視加害人有無殺意為斷；又殺人未遂罪之成立，以
    有戕害他人生命之故意，著手於刺殺之實行而未發生死亡之結果為要件。故行為
    人是否具有殺人之故意，加害時所用器具，被害人受傷多寡以及受傷部位是否為
    致命之處，有時雖可藉為認定有無殺意之心證，但究不能據為絕對之標準，尚須
    就行為人主觀犯罪認識與客觀犯罪事實，參酌社會上一般經驗法則論理為斷（最
    高法院四十七年台上字第六五九號判例及八十四年度台上字第四○三號判決可資
    參照）。本件被告與告訴人丁○○二人之衝突單純係因被告擔任互助會會首，向
    告訴人丁○○催討死會會款未果而產生，業據被告供述在卷，亦為告訴人二人所
    不否認，顯見被告與告訴人丁○○間並無深仇大恨，加以被告所持有之西瓜刀殺
    傷力應極為強大，惟案發當時並未傷及告訴人二人之要害，且用力並非甚深，被
    告復於告訴人二人受傷後立即央請證人董建君送醫，並前往醫院探視，已如前述
    ，足認被告主觀上並無致告訴人於死之意，其持刀將告訴人二人砍傷，僅在表示
    對於告訴人丁○○欠債不還之不滿，而圖持刀傷害洩憤，堪可認定。是核被告所
    為，係犯刑法第二百七十七條第一項之傷害罪。被告先後傷害告訴人二人成傷，
    時間緊接，均觸犯同一構成要件之罪名，顯係基於概括犯意為之，為連續犯，依
    刑法第五十六條規定，以一罪論，並加重其刑。爰審酌被告持殺傷力極強之西瓜
    刀砍傷告訴人二人，造成告訴人二人身心受創至鉅，乃屬必然，自應受相當程度
    之刑事非難；惟念其犯後坦承傷害犯行，非無悔悟之心，並表示願賠償損害，僅
    因告訴人二人要求金額過高，以致未達成和解及被告犯罪之動機係因告訴人丁○○積欠死會會款不還，情堪憫恕等一切情狀，量處如主文所示之刑，並諭知易科
    罰金之折算標準。又被告所有供犯罪所用之西瓜刀一把，並未扣案，且被告自承
    業將該刀械丟棄，顯然已滅失，爰不另為沒收之諭知。
據上論斷，應依刑事訴訟法第二百九十九條第一項前段，刑法第五十六條、第二百七
十七條第一項、第四十一條第一項前段，罰金罰鍰提高標準條例第一條前段、第二條
，判決如主文。
本案經檢察官甲○○到庭執行職務。
中      華      民      國    九十三    年      二      月     十一     日
                                    臺灣高雄地方法院刑事第十二庭
                                        審判長法官  張世賢
                                              法官  林韋岑
                                              法官  鍾素鳳
右正本證明與原本無異。
如不服本判決，應於判決送達後十日內，向本院提出上訴狀。
                                            書記官  陳瓊芳
中      華      民      國    九十三    年      二      月     十一     日
附錄本判決論罪之法條
刑法第二百七十七條條第一項
    傷害人之身體或健康者，處三年以下有期徒刑、拘役或一千元以罰金。
